臺灣新竹地方法院民事裁定　九十一年度聲字第五五號
　　聲　請　人　中國農民銀行股份有限公司
　　法定代理人　戊○○
　　代　理　人　己○○
　　相　對　人　良斧企業有限公司
　　兼法定代理　丙○○
　　相　對　人　丁○○○
　　　　　　　　乙○○
　　　　　　　　甲○○
右當事人間聲請發還擔保金事件，本院裁定如左：
    主      文
聲請駁回。
聲請費用由聲請人負擔。
    理      由
一、本件聲請人聲請返還本院八十九年度存字第一一三八號提存事件內提存之擔保金
    即中央政府建設公債八十六年度甲類第一期債票面額新台幣（下同）伍拾萬元券
    一張（票號８６Ｂ００８２７Ｃ），其陳述略稱：聲請人與相對人間因給付票款
    之事件，前遵本院八十五年度裁全字第一二九一號民事假扣押裁定，提存面額五
    十萬元之中央政府建設公債八十五年度甲類第二期債票，而聲請本院對相對人之
    財產實施假扣押，其後聲請人復先後變換提存物為同面額之中央政府建設公債八
    十六年度甲類第一期債票一張（票號８６Ｂ００８２７Ｃ），並以本院八十九年
    度存字第一一三八號提存事件提存在案。茲因相對人所有之前述經本院實施假扣
    押之財產業經本院以八十六年度執字第三八二八號執行事件拍賣完竣，已無假扣
    押之必要，並經聲請人具狀撤回該假扣押之執行，聲請人其後復已以存證信函催
    告相對人於文到二十日內行使權利，而相對人迄未行使，爰聲請返還擔保金云云
    ，並提出提存書、假扣押裁定、變換提存物之裁定、存證信函等件（均影本）為
    證。
二、按返還擔保金，依民事訴訟法第一百零六條準用第一百零四條之規定，須符合：
    (1)應供擔保之原因消滅者；(2)訴訟終結後供擔保人證明已定二十日以上之期間催
    告受擔保利益人行使權利而未行使者之要件，法院始得裁定返還擔保金，而所謂
    應供擔保之原因消滅，係指無損害發生或債權人本案勝訴確定或就所生損害已經
    賠償而言（參照最高法院五三年台抗字第二七九號判例）。經查，本件聲請人固
    係與相對人間因給付票款事件，前遵本院八十五年度裁全字第一二九一號民事假
    扣押裁定，提存面額五十萬元之中央政府建設公債八十五年度甲類第二期債票，
    而聲請本院對相對人之財產實施假扣押，其後聲請人復先後變換提存物為同面額
    之中央政府建設公債八十六年度甲類第一期債票一張（票號８６Ｂ００８２７Ｃ
    ），並以本院八十九年度存字第一一三八號提存事件提存在案，其後聲請人因認
    相對人所有之前述經本院實施假扣押之財產業經本院以八十六年度執字第三八二
    八號執行事件拍賣完竣，已無假扣押之必要，乃具狀撤回該假扣押之執行之情，
    已據聲請人提出提存書、假扣押裁定、變換提存物之裁定影本等件為證，並經本
    院調取相關卷宗查明無訛，固堪信為實在。惟查，聲請人迄未主張及舉證證明相
    對人之前述財產經實施前述之假扣押，目前仍確定無損害發生或其已賠償相對人
    所生之損害，以及其已對相對人獲有確定之本案勝訴判決，準此，核與前述民事
    訴訟法第一百零四條第一項第一款所定之應供擔保之原因消滅之要件不相符合。
    再者，本件縱使因聲請人已具狀撤回前述之假扣押執行，依廣義之解釋，可認雙
    方間之訴訟業已終結，且聲請人固然於訴訟終結後，已對相對人中之丁○○○、
    乙○○、丙○○寄發存證信函，以催告其等行使權利，此有聲請人提出之存證信
    函影本一份在卷可憑，惟聲請人未能進一步提出該存證信函之回執聯，是尚無從
    遽以認定該等人已收受聲請人所寄發之該存證信函，而受領聲請人催告行使權利
    之意思表示，且聲請人亦未舉證證明其已於訴訟終結後，對相對人良斧企業有限
    公司、甲○○為催告行使權利之行為，是聲請人既未能舉證證明其於訴訟終結後
    ，已定二十日以上之期間，催告受擔保利益人即相對人行使權利而不行使，經核
    亦與前揭所定訴訟終結後供擔保人證明已定二十日以上之期間催告受擔保利益人
    行使權利而未行使者之要件不符。是本件聲請人聲請返還前述之擔保金，於法不
    合，應予駁回。
三、爰依民事訴訟法第九十五條、第七十八條，裁定如主文。
中　　　華　　　民　　　國　　九十一　　年　　　三　　　月　　 十三　　 日
                                  台灣新竹地方法院民事第一庭
~B法　　　官　鄭政宗
右正本證明與原本無異。
如不服本裁定應於送達後十日內向本院提出抗告狀。
~B法院書記官　王恬如
中　　　華　　　民　　　國　　九十一　　年　　　三　　　月　　 十五　　 日
